【裁判字號】    89,交訴,18
【裁判日期】    890406
【裁判案由】    公共危險等
【裁判全文】
臺灣桃園地方法院刑事判決                          八十九年度交訴字第一八號
    公  訴  人  臺灣桃園地方法院檢察署檢察官
    被      告  甲○○
    選任辯護人  丁○○
右列被告因公共危險案件，經檢察官提起公訴（八十八年度偵字第一七五四四號），
本院判決如左︰
    主  文
甲○○駕駛動力交通工具肇事，致人傷而逃逸，處有期徒刑捌月；又服用酒類，不能
安全駕駛動力交通工具而駕駛，處有期徒刑貳月。應執行有期徒刑玖月，緩刑參年。
    事  實
一、甲○○無任何犯罪前科，於民國八十八年十一月八日晚上九時許起與丙○○等數
    名友人在桃園縣龜山鄉、桃園市境內之ＰＵＢ酒店及ＫＴＶ等地飲酒，至翌日清
    晨五時許，始離開桃園縣桃園市○○○路超越巔峰ＫＴＶ，明知其服用酒類，已
    不能安全駕駛汽車，猶駕駛車號Ｖ七－二四五號營業用小客車內載友人丙○○欲
    返回桃園縣大溪鎮○○路二七三巷三二號住處，同日清晨五時五分許甲○○駕駛
    Ｖ七－二四五號營業用小客車內載丙○○沿桃園縣八德市○○路由桃園往大溪方
    向行駛，途經介壽路與和平路口時，原應注意車前狀況，隨時採取必要之安全措
    施，而依當時天氣晴朗、視距良好、車流量少，並無不能注意之情形，詎甲○○
    疏未注意車前狀況，復因酒後駕車（肇事後測得之酒精濃度為○‧三四ＭＧ／Ｌ
    ），操控力降低，已無法安全駕駛，於行駛至前開地點時，操控失當致其車左前
    車頭衝撞原由大溪往桃園方向行駛，至該岔路口欲左轉往建國路方向走而暫停該
    處之戊○○所騎駛之ＩＰＳ－○九五號重型機車，致戊○○人車倒地，因此受有
    頭部外傷併腦震盪、左臉多處挫傷、左膝挫傷、雙側手、足擦傷之傷害（所涉過
    失傷害罪部分業經撤回告訴而經不起訴處分），而為無自救力之人，甲○○明知
    其業已撞傷戊○○，竟不停車查看，速為戊○○生存所必要之扶助及保護，反另
    行起意加速逃逸駛離現場，幸戊○○之同事亦在現場附近目睹經過記下車號報警
    處理，並趕緊將戊○○送醫急救，戊○○始倖免於難，而警方亦旋即於當日（八
    十八年十一月九日）上午八時三十分許前往上址甲○○住處將甲○○逮捕究辦，
    經警檢測其呼氣酒精濃度值為每公升含酒精濃度○‧三四亳克。
二、案經被害人戊○○訴由桃園縣警察局八德分局報告臺灣桃園地方法院檢察署檢察
    官偵查起訴。
        理  由
一、訊據被告甲○○承認於右揭時、地酒後駕車之情不諱，然否認有因過失致人受傷
    、肇事逃逸及遺棄等犯行，辯稱「：我不知道在介壽路與和平路口有撞到機車，
    我是往大溪方向走，我把車開回家後就進屋睡覺，到早上八點多警察到我家，說
    我開車撞到人，我才知道：」等語，經查右揭事實，業據被害人即告訴人戊○○
    、證人丙○○及到場處理之桃園縣警察局八德分局四維派出所警員乙○○○到庭
    陳述綦詳，並有道路交通事故調查報告表、桃園縣警察局舉發違反道路交通管理
    事件通知單影本、酒精測試值表、車籍作業系統－查詢認可資料、現場照片九張
    及診斷證明書附卷可稽，而告訴人戊○○指稱「：當時我由報社出門：至介壽路
    和平路口欲左轉建國路送報紙，在路中時發現一輛黃色計程車由介壽路往大溪行
    駛，速度很快，我因閃避不及被該部計程車撞：該車肇事後加速向大溪方向逃逸
    ：」等語，證人丙○○於八十八年十一月九日警訊時亦證述「：我有聽到撞到聲
    音很大，不知道撞到什麼：」等語，證人即承辦本案員警乙○○○於八十九年三
    月二十三日本院審理時證稱「：機車倒在介壽路往桃園方向內側車道近雙黃線附
    近，傷者躺在機車前，而在往大溪車道上有黃色計程車左前側保險桿碎片及黑色
    護片：」等語，且核卷附之照片，告訴人戊○○所騎駛之ＩＰＳ－○九五號重型
    機車車頭嚴重破損、車身、車牌扭曲，被告駕駛之Ｖ七－二四五號營業用小客車
    左前保險桿及引擎蓋、大燈、左前弧輪嚴重凹損，車道上散落報紙及該計程車之
    保險桿碎片及黑色護片，可見車禍發生時衝撞力之大，另參酌被告於當日清晨五
    時五分許肇事逃逸，旋於當日上午九時被逮捕而帶至四維派出所製作筆錄時，當
    時猶明確供稱「：我駕營小客車Ｖ七－二四五號由桃園往大溪方向行駛介壽路欲
    回家：因為不知道有發生車禍，所以未停車處理及救助傷患：我與丙○○二人在
    昨晚：二十一時許在一起喝酒：喝到今日凌晨三、四點，期間在桃園市，先去吃
    薑母鴨後繼續到ＰＵＢ、ＫＴＶ喝酒：」等詞，於警訊、偵查時均稱「：駕駛營
    業小客車Ｖ七－二四五號欲回家時精神不好想睡覺，有喝酒：」、「：當時意識
    不是很清楚，很想睡覺，很累：」等語，且測得之酒精濃度亦為每公升○．三四
    ＭＧ，被告既已自承當時有喝酒精神狀態不好，且又駕車衝撞告訴人戊○○騎駛
    之機車，顯見其因飲酒已影響其駕駛能力，已達不能為安全駕駛汽車之程度，故
    雖其酒精測試值為每公升○．三四ＭＧ，仍應構成不能安全駕駛罪，又被告既已
    明知已駕車肇事，且告訴人因而受傷而陷於無自救能力，竟未盡其依道路交通管
    理處罰條例第六十二條第一項規定之汽車駕駛人，駕駛汽車肇事致人受傷或死亡
    ，應即採取救護或其他必要措施之扶助及救護義務，反而駕車逕行逃逸，其有肇
    事逃逸及遺棄犯意至為明灼，是被告所辯不知道伊車有撞到人，無肇事逃逸、遺
    棄之意圖云云，顯係諉責之詞，不足採信。本件事證明確，被告之犯行洵堪認定
    。
二、核被告酒醉駕車，所為係犯刑法同法第一百八十五條之三之服用酒類，不能安全
    駕駛動力交通工具而駕駛罪。又被告肇事逃逸，置已受傷無自救力之被害人於不
    顧，此部分所為又係刑法第一百八十五條之四之駕駛動力交通工具肇事，致人傷
    而逃逸罪及第二百九十四條第一項之遺棄罪，被告就所犯該二罪，係一行為觸犯
    二罪名，為想像競合犯，應以一情節較重之刑法第一百八十五條之四之駕駛動力
    交通工具肇事，致人傷而逃逸罪論處，公訴人就此部分之起訴法條雖僅論及被告
涉犯刑法第一百八十五條之四之罪，然刑法第二百九十四條第一項之罪，與上開
    罪具想像競合犯之裁判上一罪關係，本院自得一併審究，而被告所涉犯之刑法第
    一百八十五條之三之罪及第一百八十五條之四之罪，犯意各別，行為互殊，應分
    論併罰。爰審酌被告品行、因飲酒一時失慮以致犯罪、告訴人戊○○所受傷勢、
    犯後坦承犯行且與告訴人戊○○達成民事上和解、深具悔意態度尚佳等一切情狀
    ，分別量處如主文所示之刑，並定其應執行之刑。末查，被告前未曾受有期徒刑
    以上刑之宣告，此有臺灣桃園地方法院檢察署刑案資料查註紀錄表、臺灣高等法
    院被告全國前案記錄表及臺灣高等法院檢察署刑案紀錄簡覆表在卷可稽，其經此
    偵審程序及刑之宣告，應知警惕而無再犯之虞，其所宣告之刑，本院認以暫不執
    行為適當，併予宣告緩刑三年，以勵自新。
據上論斷，應依刑事訴訟法第二百九十九條第一項前段，刑法第一百八十五條之三、
第一百八十五條之四、第二百九十四條第一項、第五十五條、第五十一條第五款、第
七十四條第一款，判決如主文。
本案經檢察官林秀菊到庭執行職務。
中      華      民      國    八十九    年      四      月      六      日
                        臺灣桃園地方法院交通法庭
                                      法  官  林 婷 立
右正本證明與原本無異。
如不服本判決，應於判決送達後十日內向本院提出上訴狀( 應附繕本 )，上訴於
臺灣高等法院。
                                    書記官   徐永本
中        華        民        國   八十九   年    四    月     十一     日
附論罪科刑依據之法條：
刑法第一百八十五條之三：
服用毒品、麻醉藥品、酒類或其他相關之物、不能安全駕駛動力交通工具而駕駛者，
處一年以下有期徒刑、拘役或三萬元以下罰金。
刑法第一百八十五條之四：
駕駛動力交通工具者肇事，致人死傷而逃逸者，處六月以上五年以下有期徒刑。
刑法第二百九十四條第一項：
對於無自救力之人，依法令或契約應扶助，養育或保護而遺棄之或不為其生存所必要
之扶助、養育或保護者，處六月以上五年以下有期徒刑。
因而致人於死者，處無期徒刑或七年以上有期徒，致重傷者，處三年以上十年以下有
期徒刑。


司法院資訊處製作；財團法人民間司法改革基金會備份。
